【裁判字號】    99,易緝,170
【裁判日期】    991230
【裁判案由】    詐欺
【裁判全文】
臺灣高雄地方法院刑事判決             99年度易緝字第170號
公  訴  人  臺灣高雄地方法院檢察署檢察官
被      告  蔡福正
上列被告因詐欺案件，經檢察官提起公訴（98年度偵字第37126
號），被告於準備程序中就被訴事實為有罪之陳述，經告以簡式
審判之旨，本院合議庭裁定由受命法官獨任進行簡式審判程序，
並判決如下：
    主  文
蔡福正幫助犯詐欺取財罪，處拘役伍拾日，如易科罰金，以新台
幣壹仟元折算壹日。
    事  實
一、蔡福正雖知國內金融機構帳戶之申辦手續堪稱簡便，而現今
    社會利用他人金融帳戶資料詐財之犯罪型態甚為猖獗，屢經
    國內平面及電子等各類媒體多年來廣為披露，顯能合理預見
    若將自己之金融帳戶資料供他人使用，該帳戶有可能被作為
    詐財及掩飾犯行之工具，猶基於縱有他人持其金融帳戶資料
    詐財亦不違背其本意之幫助詐欺取財不確定故意，於民國98
    年9 月2 日下午2 時許，在臺南市○○區○○路513 號臺灣
    銀行永康分行前，將其當日甫申用之該分行帳號：000-0000
    00000000號之帳戶存摺、提款卡及密碼，以新台幣（下同）
    3000元，售予真實姓名年籍不詳之成年人。嗣該成年人所屬
    詐騙集團成員取得上開帳戶資料後，即於98年9 月16日21時
    30分許前某時，利用網際網路在奇摩拍賣網站上刊登拍賣「
    SO NY A350+DT18-70F3.5-5.6數位單眼相機」之不實訊息，
    並提供林建宇所申設門號0000000000號之行動電話作為聯絡
    之用（林建宇部分業經本院99年度易字第1760號判決罪刑確
    定），致陳泓瑄上網瀏覽後陷於錯誤，即於98年9 月16 日
    21時30分，依指示下標而得標，並在高雄市○○區○○街34
    巷28號住家內以網路ATM 匯款7000元至蔡福正所申設上開臺
    灣銀行永康分行帳戶內。嗣經陳泓瑄發覺有異，報警處理，
    始循線查獲上情。
二、案經高雄市政府警察局苓雅分局移請臺灣高雄地方法院檢察
    署檢察官偵查起訴。
    理  由
一、本件被告蔡福正所犯刑法第30條、第339 條第1 項之幫助犯
    詐欺取財罪，係死刑、無期徒刑、最輕本刑為3 年以上有期
    徒刑以外之罪，其於準備程序中就被訴事實為有罪之陳述，
    經本院告知簡式審判程序之旨，並聽取公訴人及被告之意見
    後，依法裁定依簡式審判程序審理，合先敘明。
二、上揭事實，業據被告於本院審理時坦承不諱（本院卷第45頁
    ），核與證人即被害人陳泓瑄於警詢中之證述（偵卷第4 至
    5 頁）情節，大致相符。此外復有被害人陳泓瑄台幣活期存
    款明細1 紙（偵卷第6 頁）、被告所申設臺灣銀行永康分行
    帳號：000-000000000000號帳戶之開戶資料及交易明細各1
    份（偵卷第7 至8 頁）、內政部警政署反詐騙諮詢專線紀錄
    表、高雄市政府警察局苓雅分局三多路派出所受理各類案件
    紀錄表、受理詐騙帳戶通報簡便格式表、受理刑事案件報案
    三聯單（偵卷第26至30頁）、奇摩拍賣網站網頁列印資料（
    偵卷第32至36頁）、林建宇威寶電信公司行動電話預付卡服
    務申請書及回覆查詢資料（偵卷第52、58至60頁）在卷可稽
    ，足認被告之自白核與事實相符，得以採為本案論罪科刑之
    依據。本件被告幫助詐欺取財之犯行，事證明確，堪以認定
    ，應依法論科。
三、按刑法上之幫助犯，係對於犯罪與正犯有共同之認識，而以
    幫助之意思，對於正犯資以助力，而未參與實施犯罪之行為
    者而言（最高法院75年度台上字第1509號、84年度台上字第
    5998號、88年度台上字第1270號判決參照）；是以如未參與
    實施犯罪構成要件之行為，且係出於幫助之意思提供助力，
    即屬幫助犯，而非共同正犯。本案被告雖提供上揭金融帳戶
    ，供詐騙集團作為詐騙被害人匯款使用，惟被告僅提供金融
    帳戶供人使用之行為，並不等同於向被害人施以欺罔之詐術
    行為，且亦無證據證明被告有參與詐欺取財犯行之構成要件
    行為，被告上開所為，顯係對於詐欺集團成員遂行詐欺取財
    犯行，資以助力，參照前述說明，自應論以幫助犯，而非共
    同正犯。核被告所為，係犯刑法第30條第1 項、第339 條第
    1 項之幫助詐欺取財罪。被告並未實際參與詐欺犯行，僅係
    幫助犯，所犯情節較正犯輕微，酌依刑法第30條第2 項規定
    ，減輕其刑。
四、爰審酌被告提供金融帳戶供詐騙集團成員對外行騙財物，除
    造成被害人因而受有損失外，並致使國家追訴犯罪困難，行
    為誠屬不該，惟其犯後坦承犯行，態度尚佳，且除施用毒品
    外（未構成累犯），並無其他不良前科，有臺灣高等法院被
    告前案紀錄表在卷可按，素行尚可，及被害人遭詐騙之金額
    非鉅等一切情狀，判處如主文所示之刑，並諭知易科罰金之
    折算標準，以資懲儆。
據上論斷，應依刑事訴訟法第273 條之1 第1 項、第299 條第1
項前段，刑法第30條、第339 條第1 項、第41條第1 項前段，刑
法施行法第1 條之1 ，判決如主文。
本案經檢察官李宜穎到庭執行職務。
中    華    民    國    99    年    12    月    30    日
                    刑事第六庭    法  官  曾仁勇
以上正本證明與原本無異。
如不服本判決應於收受本判決後10日內向本院提出上訴書狀，並
應敘述具體理由，如未敘述上訴理由者，應於上訴期間屆滿後20
日內補提理由書狀於本院（均須按他造當事人之人數附繕本）「
切勿逕送上級法院」。
中    華    民    國    99    年    12    月    30    日
                                  書記官  王紀芸
附錄本件論罪科刑之法條：
中華民國刑法第339條
意圖為自己或第三人不法之所有，以詐術使人將本人或第三人之
物交付者，處5 年以下有期徒刑、拘役或科或併科1 千元以下罰
金。
以前項方法得財產上不法之利益或使第三人得之者，亦同。
前二項之未遂犯罰之。

司法院資訊處製作；財團法人民間司法改革基金會備份。
